【裁判字號】    99,台上,60
【裁判日期】    990107
【裁判案由】    貪污
【裁判全文】
最高法院刑事判決                九十九年度台上字第六０號
上  訴  人  台灣高等法院高雄分院檢察署檢察官
被      告  甲○○
上列上訴人因被告貪污案件，不服台灣高等法院高雄分院中華民
國九十八年十月十五日第二審更審判決（九十八年度上更(一)字第
一一三號，起訴案號：台灣屏東地方法院檢察署九十五年度偵字
第二六二三、五三五六號），提起上訴，本院判決如下：
    主  文
上訴駁回。
    理  由
按刑事訴訟法第三百七十七條規定，上訴於第三審法院，非以判
決違背法令為理由，不得為之。是提起第三審上訴，應以原判決
違背法令為理由，係屬法定要件。如果上訴理由書狀並未依據卷
內訴訟資料，具體指摘原判決不適用何種法則或如何適用不當，
或所指摘原判決違法情事，顯與法律規定得為第三審上訴理由之
違法情形，不相適合時，均應認其上訴為違背法律上之程式，予
以駁回。檢察官上訴意旨略以，被告甲○○於民國九十三年十二
月十日以前即已縱容吳志明在系爭國有水利地盜採砂子，原判決
就此未予詳查有證據調查未盡之違背法令，其遽爾諭知被告無罪
之判決，亦有理由不備之違背法令云云。
惟查：起訴效力之所及，乃審判範圍之所在，法院不得就未經起
訴之犯罪審判，刑事訴訟法第二百六十八條定有明文。而起訴之
事實一經法院認為無罪，即與未經起訴之事實，不發生犯罪事實
一部與全部關係，自不能因法院未對於未經起訴之事實審判而指
為違法。本件起訴書所載被告之犯罪事實為：「甲○○自九十年
七月一日起任職高屏溪流域管理委員會稽查大隊僱用巡防員，專
責河川巡防稽查等職務，係服務於國家所屬機關而具有法定職務
權限之公務員。明知吳志明等人於九十三年十二月十一日，在屏
東縣里港鄉○○○段之荖濃溪右岸土庫堤尾地區尚未登記之國有
水利地（位於編號「嶺里高分6左分2」電桿旁，下稱系爭國有水
利地）盜採砂子，卻意圖圖利吳志明等人取得砂子，縱容吳志明
（另行偵辦中）等人盜採系爭國有水利地之砂子，之後再以每立
方新台幣（下同）三百元之價錢販售予綽號『吉仔伯』經營之砂
石場，計盜挖257.77立方之砂子（獲利約七萬七千三百三十一元
），圖利吳志明等人七萬七千三百三十一元。係犯貪污治罪條例
第六條第一項第四款公務員對於主管事務圖利罪嫌。」則原審之
審判範圍厥為，被告是否於九十三年十二月十一日縱容吳志明在
系爭國有水利地盜採砂子，而有構成貪污治罪條例第六條第一項
第四款公務員對於主管事務圖利罪之行為而已。查原審就此起訴
之事實，審理結果以：貪污治罪條例已於九十年十一月七日修正
施行，將第六條第一項第四款之圖利罪修正為結果犯，須行為人
之圖利行為，因而使自己或其他私人獲得不法利益，始構成犯罪
。本件並無證據足以證明九十三年十二月十一日被告電話向吳志
明示警時，吳志明等人正在盜採砂石而被告有不予取締之情形（
按本件被告既事先通報停止挖採，衡情吳志明等人不致於在此期
間至現場盜採砂石）。且被告所屬之稽查大隊既於被告向吳志明
示警之前一日，即已發現系爭國有水利地疑似盜採情形，益見縱
吳志明另有盜採砂石之情形，亦與被告之本件通風報信行為不生
因果關係。因而難認被告有貪污治罪條例第六條第一項第四款公
務員對於主管事務圖利之犯行。核無違誤。至於吳志明於九十三
年十二月十日以前，有無在系爭國有水利地盜採沙子之事實？被
告於九十三年十二月十日以前，有無縱容吳志明在系爭國有水利
地盜採沙子之事實？核均非本件起訴效力之所及，非原審得以審
判之範圍，至為灼然。又原審審理結果，既認起訴之事實不能證
明，未經起訴之事實即無從與之發生犯罪事實一部與全部之關係
，原審未對之審判，不能謂為違法。至於卷附地政事務所土地複
丈成果圖所示疑似盜採砂石之情，是否被告在九十三年十二月十
一日縱容吳志明所為？原判決亦已論述，核屬事實審法院採證認
事之適法職權行使，尚無違法。其餘上訴意旨置原判決所為明白
論斷於不顧，徒憑己見，再為事實之爭辯，難認已符合首揭法定
之第三審上訴要件。從而，上訴違背法律上之程式，應予駁回。
據上論結，應依刑事訴訟法第三百九十五條前段，判決如主文。
中    華    民    國  九十九  年    一    月    七    日
                      最高法院刑事第五庭
                          審判長法官  陳  正  庸
                                法官  林  秀  夫
                                法官  宋      祺
                                法官  陳  祐  治
                                法官  林  瑞  斌
      本件正本證明與原本無異
                                      書  記  官
中    華    民    國  九十九  年    一    月   十三   日
                                                      K

司法院資訊處製作；財團法人民間司法改革基金會備份。
